【裁判字號】    95,交聲,10
【裁判日期】    950605
【裁判案由】    聲明異議
【裁判全文】
臺灣臺中地方法院交通事件裁定
原處分機關  交通部公路總局臺中區監理所
受  處分人
即  異議人  甲○○
上列受處分人因違反道路交通管理處罰條例案件，對於交通部公
路總局臺中區監理所於民國九十四年十二月十九日所為之裁決處
分（處分案號：中監違字第裁60-ZHB016927號）聲明異議，本院
裁定如下：
    主  文
異議駁回。
    理  由
一、原處分意旨略以：受處分人即異議人（下稱異議人）甲○○
    之女蔡璧樺於民國九十四年十月十二日上午七時三十八分及
    同日七時四十九分，駕駛異議人所有之車牌號碼1682- LN號
    自用小客車，行經最高速限為時速一百一十公里之國道三號
    高速公路南下三一七公里處及三三四‧八公里處時，經內政
    部警政署國道公路警察局第八警察隊警員以手持雷射槍測速
    器及設置於三三四‧八公里處之照相式雷達（射）測速器，
    測得其行車速度均為時速一二四公里，而有超過規定最高速
    限之違規行為，遂以公警局交字第Z00000000號及ZHB016927
    號舉發違反道路交通管理事件通知單分別當場攔檢舉發及逕
    行舉發。而「違反道路交通管理事件統一裁罰基準及處理細
    則」第十二條第三項規定：「逕行舉發汽車違反本條例第三
    十三條、第四十條規定，其違規地點相距六公里以上或違規
    時間相隔六分鐘以上或行駛經過一個路口以上者，得連續舉
    發」，經核異議人或異議人之女駕車違規之行為，與上開遭
    舉發之情形核無不合，爰依道路交通管理處罰條例第三十三
    條第一項之規定，就異議人第二次遭逕行舉發之行為，裁處
    新臺幣（下同）三千元之罰鍰等語（至異議人之女第一次駕
    車違規之行為部分，已經於裁決前自動繳納罰鍰）。
二、聲明異議意旨略以：異議人甲○○之女蔡璧樺於九十四年十
    月十二日上午七時四十九分，雖有駕駛異議人所有車牌號碼
    1682 -LN號之自用小客車，行經國道三號高速公路南下三三
    四‧八公里處，然：(1)蔡璧樺於十一分鐘前（即同日上午七
    時三十八分），甫於相距十七‧八公里之國道三號高速公路
    南下三一七處，因超速行駛為內政部警政署國道公路警察局
    第八警察隊員警當場攔停舉發，嗣蔡璧樺已降低車速並以定
    速巡航系統保持車速在速限之內，該車應無超速之可能；且
    依兩地相距達十七點八公里，扣除員警開單所需之五分鐘後
    ，蔡璧樺駕車之時速，須達一七八公里始能抵達第二現場，
    非但無可能，亦與第二次經測得之車速為時速一百二十四公
    里之情形不符；(2)且異議人（與蔡璧樺）兩次遭舉發之車速
    ，均為時速一百二十四公里，惟蔡璧樺於第一次遭員警攔停
    舉發時，員警僅提示雷達（射）測速槍之測速數據，並無相
    關相片加以佐證，是該二次遭舉發之地點，是否為同一地點
    ？不無可能，應令原處分機關提出第一次攔停舉發之相片加
    以比對，以昭信服；(3)按一般固定式之測速照相器，應為自
    後拍攝違規車輛之後方，惟系爭逕行舉發之違規相片，卻顯
    示係自車前方拍攝，不無與常情相違之處，爰聲明本件異議
    等語。
三、按「汽車行駛高速公路，應依速限標誌指示」、「汽車行駛
    於高速公路或設站管制之道路，而不遵管制之規定者，處汽
    車駕駛人新臺幣三千元以上六千元以下罰鍰」、「汽車駕駛
    人‧‧‧違反第三十三條‧‧‧規定，經舉發後，不遵守交
    通勤務警察或依法令執行交通稽查任務人員責令改正者，得
    連續舉發之；其無法當場責令改正者，亦同」、「汽車駕駛
    人之行為有左列情形之一，當場不能或不宜攔截製單舉發者
    ，得對汽車所有人逕行舉發處罰：‧‧‧六、其他違規行為
    經以科學儀器取得證據資料者」，「高速公路交通管制規則
    」第五條前段及道路交通管理處罰條例第三十三條第一項、
    第八十五條之一第一項前段、第七條之二第一項第六款分別
    定有明文。又「逕行舉發汽車違反本條例第三十三條、第四
    十條規定，其違規地點相距六公里以上或違規時間相隔六分
    鐘以上或行駛經過一個路口以上者，得連續舉發」，「違反
    道路交通管理事件統一裁罰基準及處理細則」第十二條第三
    項亦著有規定可資參照。另依「違反道路交通管理事件統一
    裁罰基準表」之規定，違反道路交通管理處罰條例第三十三
    條第一項之規定，於期限內到案聽候裁決者，處三千元之罰
    鍰。
四、按本件異議人甲○○並未以其並非真正之駕駛人為由，聲明
    本件異議，而依異議人與真正之駕駛人即蔡璧樺間，本具有
    母女之關係，本院認於本案中，究應以汽車所有人即異議人
    本人或真正之駕駛人即異議人之女為處罰對象，尚無強烈之
    公益理由存在，應得由異議人自行選擇。異議人既未於書面
    或本院開庭陳述時，以之為異議理由之意，本院亦無依職權
    加以審酌之必要，合先敘明。
五、經查，本件異議人甲○○及異議人之女蔡璧樺，雖否認有於
    九十四年十月十二日上午七時四十九分，在國道三號高速公
    路南下三三四‧八公里處，駕車超速之行為，惟依卷附內政
    部警政署國道公路警察局公警局交字第 ZHB016927號舉發違
    反道路交通管理事件通知單所附之相片（附於本院卷第五頁
    ），其上明確載有：「10/12/2005」、「7:49:10」、「110
    km/h」、「124km/h行速」、「測距129.6公尺」、「國道三
    號南下 334.8公里」等字樣，應足認蔡璧樺於上開時間，行
    經異議人所有之自用小客車行經上開路段時，確有超速之違
    規行為。
六、異議人甲○○雖以前開情詞置辯，惟查：
  (一)異議人之女蔡璧樺於第一次受舉發之時間點，即九十四年十
    月十二日上午七時三十八分，其時間為員警所填載，所依據
    者，則應為員警自身配戴之手錶（或其他計時之器具），而
    不同之手錶或計時器間，就顯示之時間，既未加以調整為一
    致，常顯其略有差異之情形。且員警於開單舉發時，所填載
    之駕駛人違規時間，究為駕駛人真正違規之時間，抑為員警
    實際開單舉發之時間？乃無從得知。而異議人所稱：開單舉
    發之時間費時約五分鐘云云，更僅屬推測。是本件蔡璧樺實
    際駕車駛離第一次遭攔停地點（國道三號高速公路南下三一
    七公里）之時間，及其後抵達國道三號高速公路南下三三四
    ‧八公里處之時間，既於客觀上無法精確算定其時間差，自
    無從以之為計算蔡璧樺有無可能於該時間內駕車抵達南下三
    三四‧八公里處之計算基礎。
  (二)另異議人雖聲請調取蔡璧樺第一次遭攔停舉發之相片，以資
    比對另張遭逕行舉發之相片所示之地點是否為同一地點，惟
    內政部警政署國道公路警察局第八警察隊於九十五年一月十
    三日以公警八交字第0950870079號函覆本院稱：「內政部警
    政署國道公路警察局第八警察隊配發之雷射測速槍，係國外
    進口之最先進測速科技器材，多數國家採用供警察測速使用
    ，執勤人員以雷射測速槍內觀測視窗紅外線點瞄準備測之單
    一車輛，經鎖定後，槍內螢幕即顯示其速度與施測者之距離
    （不受他車影響），且配合目視查看車道中車輛動態，經確
    認該車超速無誤後始予攔查；該類型雷射槍係依現場攔檢所
    設計之測速器，駕駛人可當場檢視雷射槍行速顯示器所標示
    之數據佐證，無附屬照相功能，無法提供照片，與測速照相
    後逕行舉發之執法方式有別」等語（附於本院卷第十四頁）
    ，經核該函所稱並無相片之情形及員警執勤之方式，與一般
    國道公路警察執行勤務之常態無違，亦難認有任何悖於事理
    之處。而該所謂「當場攔停舉發之相片」既不存在，自無從
    加以調取比對及採為本案判斷之基礎（事實上，蔡璧樺既於
    第一次遭攔停舉發之舉發違反道路交通管理事件通知單上，
    有親筆簽名之事實，依該通知單上之記載及本件逕行舉發違
    規相片上之記載，亦足以認定二處違規之地點有別）。
  (三)最後，異議人雖質以：一般固定式之雷達（射）測速照相器
    ，均為自後拍攝違規車輛之後方，並無自前方拍攝車頭之情
    形，是系爭逕行舉發之違規相片，不無異於常情之處云云。
    惟經本院發函向內政部警政署國道公路警察局第八警察隊查
    詢，該警察隊以九十五年二月二十二日公警八交字第095087
    0367號函覆本院稱：「經查國道三號南向 334.8公里處測速
    照相地點，係移動式，並經本局公告於國道公路警察局全球
    資訊網頁供民眾點閱查看」等語，並提出「國道公路警察局
    固定（移動）式測速照相地點網頁」影本一份供本院參考，
    經核並無任何不可採之處，如此亦解明了何以該張逕行舉發
    之違規相片，係顯示自前方拍攝違規之車輛之事實。
  (四)綜上所述，異議人之女蔡璧樺有於九十四年十月十二日上午
    七時三十八分（依舉發違反道路交通管理事件通知單之記載
    ），在國道三號高速公路南下三一七公里處，因違規超速遭
    員警攔停舉發後，復於同日上午七時四十九分（依移動式測
    速照相器攝得相片之記載），行經南下三三四‧八公里處，
    仍有未遵速限行駛之行為，應堪認定。原處分機關依據前揭
    「高速公路交通管制規則」、道路交通管理處罰條例、「違
    反道路交通管理事件統一裁罰基準及處理細則」及「違反道
    路交通管理事件統一裁罰基準表」之規定，依內政部警政署
    國道公路警察局第八警察隊之逕行舉發及檢附之違規相片，
    對於於期限內到案聽候裁決之汽車所有人即異議人，處三千
    元之罰鍰，於法並無違誤。異議人聲明本件異議，所述意旨
    經核並無理由，應予駁回。
七、據上論斷，應依道路交通案件處理辦法第十九條，裁定如主
    文。
中    華    民    國  九十五  年    六    月    五    日
                  臺灣臺中地方法院交通法庭
                          法  官  鄧 敏 雄
上正本證明與原本無異
如不服本裁定，應於送達後五日內，向本院提出抗告狀。
                          書記官  黃 士 益
中    華    民    國    95    年    6     月    5     日


司法院資訊處製作；財團法人民間司法改革基金會備份。
